臺灣臺北地方法院行政訴訟判決　
111年度交字第77號
原      告  任致遠  


被      告  新北市政府交通事件裁決處
                      設新北市○○區○○路0段000號2樓
代  表  人  李忠台    住同上
訴訟代理人  黃曉妍律師
上列當事人間交通裁決事件，原告不服被告民國111年1月3日新
北裁催字第48-ZBC324046號裁決，提起行政訴訟，本院判決如下
：
    主  文
原告之訴駁回。
訴訟費用新臺幣參佰元由原告負擔。　　
    事實及理由
壹、程序部分
　　本件屬交通裁決事件，爰依行政訴訟法第237條之7規定，不
    經言詞辯論，逕為判決。
貳、實體部分　　
一、事實概要：
　　原告駕駛000-0000號自用小貨車（下稱系爭車輛），於民國
    110年7月10日下午1時11分許，行駛國道3號北向125.7公里
    處時，因行駛高速公路未依規定行駛車道，被國道公路警察
    局第二公路警察大隊（下稱舉發機關）依道路交通管理處罰
    條例（下稱道交條例）第33條第1項第3款，以國道警交字第
    ZBC324046號舉發違反道路交通管理事件通知單（下稱系爭
    舉發單），逕行舉發系爭車輛有「行駛高速公路未依規定行
    駛車道者－小型車未以規定之最高速度行駛內側車道，限速1
    10公里，行速96公里」之違規行為，並載明應到案日期為11
    0年9月16日前，嗣系爭車輛車主於110年11月15日辦理歸責
    予原告，並將歸責資料送達原告。嗣被告於111年1月3日以
    原告於上開時、地有「行駛高速公路未依規定行駛車道者－
    小型車未以規定之最高速度行駛」之違規事實，依道交條例
    第33條第1項第3款，以新北裁催字第48-ZBC324046號裁決書
    （下稱原處分）對原告裁處罰鍰新臺幣（下同）3,000元，
    並記違規點數1點，原處分於111年1月8日對原告送達。原告
    不服，於111年1月28日向本院提起行政訴訟。
二、原告起訴主張：
㈠、員警舉發違規之認定為原告未以最高限速110公里行駛國道內
    側車道，經查高速公路及快速公路交通管制規則第8條汽車
    行駛高速公路及快速公路，其車道之使用，除因交通事故及
    道路施工依臨時或可移動標誌指示或交通勤務警察指揮外，
    應依設置之交通標誌、標線或號誌之規定，無設置者，應依
    下列規定：一、在高速公路最高速限每小時九十公里以上之
    路段，行駛速率低於每小時八十公里之較慢速小型車，……。
    原告當時車速為96公里且該路段並無最低限速標誌，再依高
    速公路及快速公路交通管制規則第8條第3款内側車道為超車
    道。但小型車於不堵塞行車之狀況下，得以該路段容許之最
    高速限行駛於內側車道。可知條例並未明定除超車禁止行駛
    ，其目的是以不影響交通之情況下仍得行駛，較符合實務。
㈡、由高速公路及快速公路交通管制規則可知並未明訂內側車道
    速限強制應以110公里行駛，而是得以最高速限行駛，在法
    條末明文禁止之情況下，且當時車流量少，也無影響交通之
    虞，原告當時車速在高速公路及快速公路交通管制規則規定
    下並未低於時速80公里下行駛，國道高速公路警察局第二公
    路警察大隊卻以原告未以唯一的最高速110公里車速下，無
    差別之單方面主觀上認定，而未評量當時之時空環境狀況，
    逕行舉發顯有違誤等情，並聲明：原處分撤銷。
三、被告則以：
㈠、參原舉發單位回復函及採證影片及其截圖所示，當日交通流
    量正常，前方並無壅塞，原告駕駛系爭汽車行駛於最內側車
    道，員警於國道3號北向125.7公里處跨越橋上，使用經濟部
    標準檢驗局檢定合格之雷射測速儀，測得系爭汽車行速96公
    里，顯低於該路段最高速限之110公里，依上開管制規則第8
    條第1項但書規定，小型車雖於不堵塞行車之狀況下，得行
    駛於內側車道，但仍應遵該路段最高速限之規定，是以，雖
    當日交通順暢無堵塞狀態，惟原告駕駛行速並未達該路段最
    高限速，其行為能構成「行駛高速公路未依規定行駛車道者
    －小型車未以規定之最高速度行駛內側車道」之違規，自屬
    處罰條例第33條第1項第3款規制效力所及，被告據此作成裁
    罰處分，並無違誤。
㈡、原告固以「管制規則並未明訂內側車道速限強制應以110公里
    行駛，而是得以最高速限行駛…原告當時車速未低於80公里
    以下行駛，符管制規則之規定，員警逕行舉發有誤」等語為
    辯，依管制規則第8條第1項第1款規定:「…一、在高速公路
    最高速限每小時九十公里以上之路段，行駛速率低於每小時
    八十公里之較慢速小型車…應行駛於外側車道，並得暫時利
    用緊臨外側車道之車道超越前車。」，本件原告時速為96公
    里按前揭規定得行駛於內側車道，但行駛內側車道時仍應依
    系爭路段之最高速限(110公里)行駛，不因時速已達80公里
    而減免其行政法上義務；又各路段最高速限會隨道路環境、
    平均車流量等客觀因素而有不同，管制規則自然不會以一固
    定值做為最高速限之判準，且各路段之最高限速均會以標牌
    、路面標線或公告方式使用路人得以事先預見知悉，合法律
    明確性要求，是以，原告主張撤銷處分之理由，均無可採，
    處分應予以維持等語置辯，並聲明：原告之訴駁回。
四、本院之判斷：
㈠、按道交條例第33條第1項第3款規定：「汽車行駛於高速公路
    、快速公路或設站管制之道路，不遵使用限制、禁止、行車
    管制及管理事項之管制規則而有下列行為者，處汽車駕駛人
    新臺幣3,000元以上6,000元以下罰鍰：…三、未依規定行駛
    車道。」，同條例第63條第1項第1款規定：「汽車駕駛人有
    下列各款所列條款之一者，除依原條款處罰鍰外，並予記點
    ：一、有第33條第1項、…情形之一者，各記違規點數1點。
    」。次按汽車行駛高速公路及快速公路，其車道之使用，除
    因交通事故及道路施工依臨時或可移動標誌指示或交通勤務
    警察指揮外，應依設置之交通標誌、標線或號誌之規定，無
    設置者，應依下列規定︰三、內側車道為超車道。但小型車
    於不堵塞行車之狀況下，得以該路段容許之最高速限行駛於
    內側車道，高速公路及快速公路交通管制規則第8條第1項第
    3款規定甚明。
㈡、經查，原告駕駛系爭車輛，於110年7月10日下午1時11分許，
    行駛國道3號北向125.7公里處時，因有「行駛高速公路未依
    規定行駛車道者－小型車未以規定之最高速度行駛內側車道
    」之違規行為，遭舉發機關執勤員警製單舉發，被告認違規
    事實明確，乃依道交條例第33條第1項第3款規定，以原處分
    裁處原告罰鍰3,000元，並記違規點數1點等情，有系爭舉發
    單（本院卷第63頁）、歸責申請書（本院卷第75頁）、原處
    分（本院卷第81頁）、採證照片（本院卷第87-90頁）、雷
    射測速儀檢定合格證書（本院卷第91頁）在卷可稽，核堪採
    認為真實。
㈢、本件原告雖主張，條文並未明定小型車除超車禁止行駛內側
    車道，故不影響交通之情況下仍得行駛，當時車流量少，原
    告並無影響交通之情，且並未低於時速80公里下行駛云云。
    惟查：系爭車輛於110年7月10日下午1時11分許，行經國道3
    號北向125.7公里處時，經經濟部標準檢驗局委託財團法人
    工業技術研究院檢定合格照相式雷射測速儀（見本院卷第91
    頁）測定，測得時速為96公里，而最高速限為110公里，並
    拍照記錄（見本院卷第87頁），堪認所測定之速度測定值具
    有公信力，並無儀器測定值失靈或測定值失準之虞。復關於
    汽車行駛高速公路及快速公路車道之使用，高速公路及快速
    公路交通管制規則第8條第1項第3款明定，內側車道為超車
    道，但小型車於不堵塞行車之狀況下，得以該路段容許之最
    高速限行駛於內側車道。觀諸依被告所提供之採證光碟之截
    圖（見本院卷第89-90頁），系爭車輛一路行駛於內側車道
    至影片結束，然前方並無壅塞或有其他車輛，系爭車輛行駛
    內側車道期間卻均未變換車道，顯見系爭車輛非為超車而行
    駛在內側車道，按高速公路及快速公路交通管制規則第8條
    第1項第3款規定，系爭車輛應以該路段容許之最高速限行駛
    。惟系爭車輛卻未以該路段容許之最高速限110公里行駛，
    足認原告確有「行駛高速公路未依規定行駛車道者-小型車
    未以規定之最高速度行駛內側車道」之違規行為，違反道交
    條例第33條第1項第3款規定無訛。是被告據此依法裁罰，洵
    屬有據。原告上開主張，洵非可採。
五、綜上所述，原告於事實概要欄所載時、地，有如事實概要欄
    所示之違規行為，事證明確，經被告於111年1月3日依道交
    條例第33條第1項第3款，以原處分裁處原告罰鍰3,000元，
    並記違規點數1點，核無違誤。原告訴請撤銷原處分，為無
    理由，應予駁回。
六、本案判決基礎已臻明確，兩造其餘攻擊防禦方法及訴訟資料
    ，經本院審核後，認與判決結果不生影響，且無調查之必要
    ，爰不一一論述及調查，併此敘明。
七、第一審裁判費為300元，依法應由敗訴之原告負擔，且係原
    告於起訴時繳納，爰確定第一審訴訟費用如主文第2項所示
    。
八、結論：原告之訴為無理由，依行政訴訟法第98條第1項前段
    、第237條之8第1項，判決如主文。
中　　華　　民　　國　　111 　年　　5 　　月　　6 　　日
                  行政訴訟庭　　法　官　張瑜鳳
以上正本係依原本作成。
如不服本判決，應於判決送達後20日內，以原判決違背法令為理
由，向本院提出上訴狀並表明上訴理由（原判決所違背之法令及
其具體內容或依訴訟資料可認為原判決有違背法令之具體事實）
，並繳納上訴裁判費新臺幣750 元。
其未載明上訴理由者，應於提出上訴後20日內，向本院補提理由
書（上訴狀及上訴理由書均須按他造人數附繕本）；如未按期補
提上訴理由書，則逕以裁定駁回上訴。　　　　　　　　　
中　　華　　民　　國　　111 　年　　5 　　月　　6 　　日
                                書記官  林劭威